臺灣臺南地方法院民事判決　　　　　　　 94年度訴字第376號
原　　　告　戊○○
原　　　告　乙○○
原　　　告　丁○○
右　二　人
法定代理人　丙○○
法定代理人　戊○○
被　　　告　甲○○
右當事人間請求侵權行為損害賠償事件，經本院於民國94年4月
7日言詞辯論終結，判決如左：
    主      文
被告應給付原告許玲佩117,758元、給付原告乙○○67,750元、
給付原告張續馨41,430元，及均自民國93年9月30日起至清償日
止，按週年利率百分之5計算之利息。
原告其餘之訴駁回。
訴訟費用由被告負擔百分之34，原告許玲佩負擔百分之29，原告
乙○○負擔百分之22，餘由原告張續馨負擔。
本判決第一項得假執行。
原告其餘假執行之聲請駁回。
    事實及理由
一、原告起訴主張：
(一)被告於民國93年4月3日上午7時45分許，駕駛車號2M-6470
    號自小客車，沿台南市○○路外側快車道由東向西行駛，途
    經該路段東豐路451巷交叉路口時，其行車方向為紅燈，本
    應注意汽車行駛時，被告應注意車前狀況，並隨時採取必要
    之安全措施，且應注意行至有號誌之交叉路口遇紅燈暫停，
    被告卻在視距良好之情形下，疏於注意，貿然起駛致追撞原
    告許玲佩所駕駛，內載兩名子女之UM-1325號自小客車，造
    成許玲佩受有肩及上臂挫傷、軀幹多處挫傷、腰及手挫傷、
    頭頸、胸部等傷害。乙○○受有頭部外傷併頸椎挫傷等傷害
    。張續馨受有頸幹挫傷、腰部受傷等傷害。經原告許玲佩訴
    請台南市警察局第五分局依法偵辦，被告涉嫌過失傷害刑事
    部分業經鈞院審理在案，被告自應負侵權行為損害賠償責任
    。
(二)關於請求被告賠償之金額：(1)原告許玲佩部分：原告許玲佩
    相繼於奇美醫院、光復中醫診所、立春堂中醫診所、世雄國
    術館等處治療，共付醫療費用新台幣 (下同)33,580 元，且
    迄未痊癒尚須持續治療，又須照顧受傷子女，精神至感痛苦
    ，被告應賠償原告繼續療養費60,000元及精神慰撫金
    100,000元；另往返診療交通費21,000元、UM-1325號自小客
    車修理費79,155元及10天修車不便交通費10,000元，合計應
    賠償原告許玲佩303,735元。(2)原告乙○○部分：原告乙○
    ○相繼於奇美醫院、光復中醫診所、立春堂中醫診所、世雄
    國術館等處治療，共付醫療費用30,350元，且迄尚未痊癒尚
    須持續治療，被告應賠償原告繼續療養費100,000元及精神
    慰藉金80,000元，合計210,350元。(3)原告張續馨部分：原
    告張續馨相繼於奇美醫院、光復中醫診所、立春堂中醫診所
    、世雄國術館等處治療，共付醫療費用24,480元，且迄今仍
    持續治療，被告應賠償原告繼續療養費30,000元及精神慰藉
    金80,000元，合計134,480元。
(三)聲明：被告應給付原告許玲佩0000000、給付乙○○210350
    元，給付張續馨134480元，共648565元，及自起訴狀繕本送
    達之翌日起至清償日止，按年息百分之5計算之利息，並願
    供擔保，請准宣告假執行。
二、被告則辯以：本件事故之經過是被告開車撞到原告的車子，
    肇事責任全部在被告，對於原告主張過失責任在被告並無意
    見，惟原告許玲佩請求之醫療費用33,580元過高，且原告等
    國術館天天去，並無此必要；另對原告主張肇事後車輛修理
    十幾天，及每日因修車不便所增加之支出1,000元，總計原
    告因修車而支出之不便交通費10,000元，並無意見；又對於
    原告請求之交通費同意賠償10,000元；至原告許玲佩請求小
    客車修理費79,155元，因本件事故原告車輛只有車子後部受
    損，但原告連前面的壓縮機也求償，顯然不合理，關於原告
    請求車輛損害部分，後保險桿、加強板、排氣管部分均無意
    見，但對於消音器、壓縮機、冷氣皮帶盤、後引擎、冷媒及
    傳動軸則不同意。被告現沒有工作，也沒有財產，已婚，有
    二名子女分別為三十二歲及十五歲等語。並聲明：原告之訴
    及假執行之聲請均駁回。
三、原告主張被告於93年4月3日上午7時45分許，駕駛車號2M-64
    70號自小客車，沿台南市○○路外側快車道由東向西行駛，
    途經該路段東豐路451巷交叉路口時，其行車方向為紅燈，
    本應注意汽車行駛時，被告應注意車前狀況，並隨時採取必
    要之安全措施，且應注意行至有號誌之交叉路口遇紅燈應暫
    停，被告卻疏於注意，貿然起駛致追撞在該處停等紅燈，由
    原告許玲佩所駕駛，內載原告乙○○、張續馨之UM-1325號
    自小客車等情，此為被告所不爭執；次查原告等因本件事故
    ，致原告許玲佩受有肩及上臂挫傷、軀幹多處挫傷、腕及手
    挫傷、頭、頸、胸部挫傷等傷害。乙○○受有頭部外傷併頸
    椎挫傷等傷害，張續馨受有頸部、上背、胸部挫傷等傷害，
    復據原告提出奇美醫學中心診斷證明書、光復中醫診所診斷
    證明書一紙為證，而被告因本件事故，經本院刑事庭以93
    年度交簡字第1515號案件以被告涉及業務過失傷害罪，判決
    處有期徒刑4月，復有卷附93年度交簡字第1515號刑事簡易
    判決在卷供參，並經本院調閱上開刑事卷宗核閱無誤，上開
    事實，自堪信為真實。
四、得心證之理由：
(一)按因故意或過失，不法侵害他人之權利者，負損害賠償責任
    。汽車、機車或其他非依軌道行駛之動力車輛，在使用中加
    損害於他人者，駕駛人應賠償因此所生之損害，民法第184
    條第一項前段、第191條之2前段分別定有明文。次按汽車行
    駛時，駕駛人應注意車前狀況，並隨時採取必要之安全措施
    ；行至有號誌之交岔路口，遇紅燈應依車道連貫暫停，不得
    逕行插入車道間，致交通擁塞，妨礙其他車輛通行，道路交
    通安全規94條第3項、第102條第1項第11款復定有明文。經
    查，本件被告於偵查中均自承行經肇事之台南市○○路451
    巷交岔路口時，疏未注意而自後追撞停在內側車道等候紅燈
    ，由原告許玲佩所駕駛之UM-1325號自小客車，且於本院審
    理時對上情亦不爭執，則被告駕車行駛至肇事之交岔路口，
    顯有未遵守燈光號誌指示應連貫暫停，不得逕行插入車道間
    ，及未注意車前狀況之疏失，是被告之前述駕駛行為，自有
    過失。又原告許玲佩受有肩及上臂挫傷、軀幹多處挫傷、腕
    及手挫傷、頭、頸、胸部挫傷等傷害。乙○○受有頭部外傷
    併頸椎挫傷等傷害，張續馨受有頸部、上背、胸部挫傷等傷
    害，故被告之上述過失駕車行為，與原告三人所受之傷害結
    果間，具有相當因果關係，揆諸前開規定，被告對於原告三
    人自應負侵權行為損害賠償責任，堪以認定。
(二)又按不法侵害他人之身體或健康者，對於被害人因此喪失或
    減少勞動能力或增加生活上之需要時，應負損害賠償責任。
    不法侵害他人之身體、健康，被害人雖非財產上之損害，亦
    得請求賠償相當之金額，民法第193條第1項、第195條第1項
    分別定有明文。茲就原告三人請求給付之金額分別審核如左
(1)原告許玲佩部分：
醫療費用部分：按依保險法第135條準用第103條規定，傷害保
    險之保險人固不得代位行使被保險人對於加害人之損害賠償
    請求權，惟全民健康保險法第82條規定：「保險對象因汽車
    交通事故，經本保險提供醫療給付者，本保險之保險人得向
    強制汽車責任保險之保險人代位請求該項給付。」全民健康
    保險法為保險法之特別法，依特別法優於普通法之原則，全
    民健康保險法第82條應優先於保險法第135條、第103 條之
    規定而為適用。從而全民健康保險之被保險人因汽車交通事
    故，經全民健康保險提供醫療給付者，全民健康保險之保險
    人自得向強制汽車責任保險之保險人代位請求該項給付。而
    依強制汽車責任保險法第30條規定，於該範圍內，加害人或
    強制汽車責任保險之被保險人之損害賠償責任即因而解免，
    全民健康保險被保險人對於加害人之損害賠償請求權亦而喪
    失（參照最高法院88年度台上字第353號判決）。因之，原
    告所支出之醫療費用，由全民健康保險提供之醫療給付部分
    ，喪失損害賠償請求權。查原告許玲佩主張支出醫療費用，
    33,580元，固據提出奇美醫學中心收費收據11紙、光復中醫
    診所收費收據4紙、立春堂中醫診所1紙為憑，惟其中包括奇
    美醫學中心之證明書費300元、光復中醫診所之證明書費80
    元，及立春堂中醫診所之證明書費100元，應予扣除。另世
    雄國術館之收費收據，既非經醫師診治所支出之費用，且原
    告許玲佩就此次車禍事故所受傷害已至奇美醫學中心、立春
    堂中醫診所及光復中醫診所治療，則原告至世雄國術館接受
    民俗療法之費用，是否屬醫療上必要之費用，即非無疑；加
    以原告許玲佩復未舉出任何醫師所出具應再至國術館接受民
    俗療法之證明或其他佐證，則伊至國術館治療所支出之費用
    即無法證明屬增加生活需要所必要，自非屬相當且必要之費
    用，不能准許，應予扣除，故經扣除證書費及世雄國術館之
    費用後，原告許玲佩得請求之醫療費用為10,940元。
繼續療養費部分：按被害人因身體或健康被侵害將來維持傷後
    身體及健康之必需支出，係屬因此增加生活上之需要，得請
    求加害人一次支付賠償總額，此觀民法第193條第1項規定即
    明。被害人依上開規定訴請加害人賠償損害，並非提起將來
    給付之訴，不待被告有到期不履行之虞，亦得起訴（最高法
    院88年度台上字第2355號判決參照），原告許玲佩主張因本
    件車禍將來繼續之療養費用為60,000元，惟本件事故發生於
    93年4月3日，而據原告許玲佩所提診斷證明書，其中光復中
    醫診所93年4月5日所載為「肩及上臂挫傷、軀幹多處挫傷、
    腕及手挫傷」，奇美醫學中心93年4月8日所載病情為「頭頸
    胸部疼痛」，立春堂中醫診所93年4月16日所載病名為「頭
    、頸、胸部挫傷」，同年6月21日所載病名為「頸、背部痛
    」，足見原告許玲佩於車禍受傷之初之傷多為挫傷，傷勢非
    重，而治療2個月後僅存留部分部位疼痛，參以伊自車禍迄
    今已逾1年，惟得請求之醫療費用為10,940元，則原告許玲
    佩將來是否仍有支出60,000元之後續療養費用，自非無疑；
    況據立春堂中醫診所函復本院載明：「聲請人許玲佩傷勢：
    頸背挫傷至今已改善許多，自訴偶時頸背會酸痛、僵硬。．
    ．．後續醫療期間須多久：車禍至今應屬後段治療及復健，
    病患活動、勞動情況不一，無法給予明確之後續醫療期間。
    後續醫療費用多少：若持健保ＩＣ卡門診一次掛號費50元、
    部分負擔50元。．．」此有該診所94年3月24日函復本院之
    函文一件附卷可稽；另依奇美醫院函復本院稱：「（許玲佩
    ）外傷性頭頸部外傷，無傷口及嚴重徵狀，93年4月8日及4
    月13日二次門診，93年4月11日一次急診，恢復良好，不須
    繼續治療」此復有奇美醫院94年4月4日 (94)奇醫字第1512
    號函可憑，依此，原告許玲佩將來有無繼續治療之必要，殊
    堪存疑，而伊就將來繼續治療之必要及費用，並無證據以為
    證明，加以原告許玲佩嗣後表明就此不再請求，則原告許玲
    佩此部分之主張，自無所據。
因車禍就醫之往返交通費及車輛送修所支出之不便交通費部分
    ：原告許玲佩起訴主張因就醫往返之車資為21,000元，及10
    天修車不便之交通費10,000，業據提出車資及交通費計算明
    細各一紙為證，嗣僅就往返交通費僅請求10,000元，而被告
    就原告許玲佩嗣後請求往返交通費10,000元及車輛送修之不
    便交通費10,000元均表示不爭執，足認被告就原告請求車資
    及不便交通費各10,000元均已自認，則原告許玲佩此部分之
    請求，於車資10,000元及不便之交通費10,000元之範圍內，
    應予准許。
小客車修理費部分：原告主張因車禍車輛送修之費用為79,155
    元，此為被告所否認；查本件事故係肇因於被告自後追撞原
    告許玲佩所駕駛車輛，此如前述，而據原告許玲佩所提三陽
    汽車修理明細所載，修理之項目包括後保險桿、後保險桿加
    強板、尾端嵌板拉正、排氣管、消音器、緩衝桿、壓縮機、
    壓縮機冷氣皮帶盤、後引擎櫬墊、冷媒灌裝、右傳動軸；另
    據證人即修理人員林昭和證述：其中壓縮機、冷氣皮帶盤、
    後引擎、冷媒灌裝及後傳動軸是位在車輛前方，壓縮機車禍
    之前有無問題不知道，原告之車子從後面追撞不會直接導致
    車子前方壓縮機等機件產生問題，但會間接影響，因為車撞
    擊後發生震動，可能影響其他部分，冷媒灌裝是因為換掉壓
    縮機必須重灌，冷氣皮帶盤與撞擊無直接關係，後引擎有可
    能震動以後櫬墊裂開，右傳動軸是有聲音，應是舊了的關係
    ，是否被撞以後才產生聲音則不知道，消音器則受到撞擊，
    緩衝桿與保險桿相連等語，再參被告所提原告車輛受撞擊後
    之照片所示，該車從外表觀看受損情況並不嚴重，原告復無
    證據以證明車輛前方之零件因本件事故亦有修理之必要，則
    原告得請求之修車費，應限於車子後部之修理，經扣除車子
    前部之修理費用後，總計原告因本件車禍所得請求之送修費
    用為工資2,800元，零件24,105元。次查，系爭UM-1325號自
    小客車係於84年6月20日發照使用，有原告提出之汽車行車
    執照影本附卷可稽，而原告以修復費用作為損害賠償之依據
    時，應將零件折舊部分予以扣除，始為回復原狀所必要之費
    用。茲依行政院所頒固定資產耐用年數表及固定資產折舊率
    表，自用小客車之耐用年數為5五年，是依平均法（即以固
    定資產成本減除殘價後之餘額，按固定資產耐用年數表規定
    之耐用年數平均分攤，計算每期折舊額）計算其折舊【每年
    折舊率為五分之一即0.2；計算公式：殘價=取得成本／（耐
    用年數+1）；折舊額=（取得成本-殘價）×0.2×年數】，
    而系爭自小客車至本件事故發生日之93年4月3日，已經使用
    超過五年，是其零件經折舊後僅餘殘價4,018元【2，4105÷
    （5+1）=4018，元以下四捨五入】，連同工資2,800元，原
    告得請求賠償之汽車修復費用為6,818元。
精神慰撫金部分：本院審酌原告許玲佩陳明其從事室內設計，
    90年至92年所得分別為33,851元、16,871元、12,336元，名
    下有房屋1幢、土地3筆、汽車2輛，已婚，有2名子女；被告
    自陳無工作，已婚，有2名子女，其90年至92年所得分別為
    264,000元、244,698元、194,000元，名下無財產，此有本
    院94年4月7日言詞辯論筆錄、稅務電子閘門財產所得調件明
    細表在卷足參，再參原告許玲佩因本件車禍所受傷勢為肩及
    上臂挫傷、軀幹多處挫傷、腕及手挫傷、頭、頸、胸部挫傷
    等傷害，之痛苦程度等一切情狀，認原告請求精神慰撫金
    100,000元，尚嫌過高，應予核減為80,000元，方屬適當。
    至逾此數額之請求，非有理由。
(2)原告乙○○及張續馨部分：
醫療費部分：原告乙○○主張因車禍支出療養費用30,350元，
    張續馨支出醫藥費用24,480元，業據提出奇美醫院收費收據
    8紙、慶南醫療儀器行統一發票1紙、立春堂中醫診所收據2
    紙、世雄國術館收據15紙為證，上開收據，除世雄國術館之
    支出非屬醫療上必要之費用，應予扣除外，另乙○○部分有
    慶南醫療儀器所開立之硬式頸圈，參考原告乙○○所受傷勢
    均集中在頭部及頸椎部，該部分之支出應屬必要費用，另乙
    ○○部分應扣除奇美醫院證書費200元，及立春堂中醫診所
    證書費50元，張續馨應扣除立春堂中醫診所之證明書費50元
    外，總計原告乙○○得請求之醫療費用為7,750元，張續馨
    得請求之醫療費用為1,430元。
繼續療養費部分：查原告乙○○於車禍後經醫院診段分別為受
    有「頭部外傷併頸椎外傷」 (奇美醫學中心93年4月5日診斷
    證明書)、「頭部、頸、背部、胸部挫傷」 (立春堂中醫診
    所93年4月18日診斷證明書)，另原告張續馨僅於立春堂中醫
    診所就診，據該診所93年4月18日診斷證明書載為「頸部、
    上背胸部挫傷」，足見原告乙○○等二人均受挫傷，傷勢尚
    非嚴重，況奇美醫學中心94年4月4日 (94)奇醫字第1512號
    函謂：「 (乙○○)門診3次，進步良好，治療共3次，後續
    治療追蹤宜再3個月。」再依立春堂中醫診所函復本院稱：
    「乙○○傷勢：頭頸部挫傷，經治療後有改善，自訴頭部吹
    風時偶會抽痛、頭暈。張續馨傷勢：頸上背挫傷，症狀皆有
    改善，自訴運動後會胸悶不適。」依上情節，足見原告乙○
    ○、張續馨經治療後病情已有改善，僅餘頭暈、胸悶等輕微
    症狀，且原告乙○○等2人自事故後迄今得請求之醫療費用
    僅分別為7,750元、1,450元，伊二人於治療迄今傷勢已有明
    顯改善之際，又分別請求後續療養費100,000元、30,000元
    ，難認有此必要，加以原告嗣後已表明不再請求繼續醫療費
    用，則原告乙○○、張續馨2人此部分之請求，即不應准許
    。
精神慰撫金部分：本院審酌原告乙○○、張續馨為學生，名下
    無財產，最近3年亦無所得資料，並審酌被告前述之經濟、
    家庭狀況，及參考原告乙○○等二人所受之傷勢、及伊等之
    痛苦程度等情狀，認原告乙○○、張續馨分別請求精神慰撫
    金80,000元，尚嫌過高，應分別核減為60,000元、40,000元
    ，方屬適當。至逾此數額之請求，非有理由。
五、從而，原告依侵權行為之法律關係請求被告應給付原告許玲
    佩117,758元、給付乙○○67,750元、及給付張續馨41,430
    元，及均自起訴狀繕本送達之翌日即93年9月30日起至清償
    日止，按年息百分之5計算之法定遲延利息，為有理由，應
    予准許。逾上開部分之請求，為無理由，應予駁回。又按強
    制汽車責任保險之保險人依強制汽車責任保險法規定給付之
    保險金，視為加害人或被保險人損害賠償金額之一部分，加
    害人或被保險人受賠償請求時，得扣除之，強制汽車責任保
    險法第30條定有明文。經查，兩造於本件車禍發生後，迄今
    均未向強制汽車責任保險之保險人請領保險金，業經兩造陳
    明在卷，因之尚無庸自原告請求之賠償金額內扣除，惟日後
    如原告有向強制汽車責任保險之保險人請領保險金，被告仍
    得主張自本件應負之賠償金額內扣抵之，併予敘明。
六、本判決原告訴部分，所命給付之金額未逾500,000元，應依
    職權宣告假執行。至於原告其餘請求，既受敗訴之判決，其
    假執行之聲請即失所依據，應併予駁回。
七、據上論結，本件原告之訴為一部有理由、一部無理由，依民
    事訴訟法第79條、第85條第1項、第389條第1項第5款，判決
    如主文。
中　　華　　民　　國　　94　　年　　4 　　月　　21　　日
                  民事第四庭    法　官　林富郎
以上正本係照原本作成
如對本判決上訴，須於判決送達後20日內向本院提出上訴狀
中　　華　　民　　國　　94　　年　　4 　　月　　21　　日
                                書記官　卓春成
